【裁判字號】    97,簡上,68
【裁判日期】    970424
【裁判案由】    損害賠償
【裁判全文】
臺灣臺北地方法院民事判決              97年度簡上字第68號
上  訴  人  乙○○
被  上訴人  明台產物保險股份有限公司
法定代理人  丙○○
訴訟代理人  甲○○
上列當事人間請求損害賠償事件，上訴人對於中華民國97年12月
11日本院新店簡易庭96年度店簡字第2557號第一審判決提起上訴
，本院於97年4月10日言詞辯論終結，判決如下：
    主      文
原判決關於命上訴人給付超過新臺幣參萬伍仟捌佰參拾肆部分，
及該部分假執行之宣告，暨訴訟費用之裁判均廢棄。
上開廢棄部分，被上訴人在第一審之訴駁回。
其餘上訴駁回。
第一、二審訴訟費用（除確定部分外）由上訴人負擔十分之三，
餘由被上訴人負擔。
    事實及理由
一、被上訴人主張：
    上訴人於民國95年6月29日上午9 時許駕駛車號3078-MV號自
    用小客車行經臺北縣新店市○○路與溪園路口時，因未注意
    前方號誌及車前狀況，致當時對向由訴外人郭新踦所駕駛之
    車號9088-EV 號自用小客車為閃避上訴人所駕駛之小客車乃
    緊急煞車，而後方由訴外人郭宜學駕駛之車號1558-ET 號自
    用小客車因前方車輛緊急煞車導致閃避不及，乃撞擊車號90
    88-EV 號自用小客車之右後側保險桿而使該車受有損壞。查
    車號9088-EV 號自用小客車車主其基有限公司已向被上訴人
    投保車體損失險，尚在保險期間，被上訴人乃依保險契約賠
    付被保險人必要修復費用共計新臺幣（下同）123,429 元。
    而上訴人對上開車禍之發生有過失，應負全部責任，且曾書
    立和解書表示願意賠償，爰依保險法第53條、民法第191 條
    之2、第196條規定代位請求上訴人給付123,429 元及自起訴
    狀繕本送達翌日起，按週年利率5%計算之利息。
二、上訴人辯稱：
    本件車禍發生路口並無禁止左轉標誌，其左轉未違反道路交
    通號誌規定。且其於左轉時已注意到郭新踦所駕駛之車輛，
    經預判離環河路與中山路交岔路口有一定安全距離，其左轉
    並不會危害郭新踦之行車安全後，方左轉行駛，當時郭新踦
    所駕車輛尚能從容減速未碰及上訴人所駕駛之車輛，足可證
    明上訴人左轉前所做之判斷正確無誤。而郭宜學所駕駛之車
    號1558-ET 號自用小客車雖於郭新踦所駕駛之車輛後方，然
    當時天候晴朗、日間自然光線充足、路面乾燥、無障礙物，
    自不難發現上訴人駕車正在進行左轉，並應注意到郭新踦所
    駕駛之車輛已在減速中，而應採取必要之安全措施，且若郭
    宜學當時與前車保持一定安全距離又無超速現象，當不至於
    追撞前方由郭新踦所駕駛之車號9088-EV 號自用小客車。從
    而，郭宜學駕駛車輛追撞車號9088-EV 號自用小客車，應負
    肇事之責，與上訴人無關，且縱認上訴人應負肇事責任，亦
    不應全由其負擔等語。
三、原審判命上訴人應給付被上訴人119,445 元及自起訴狀繕本
    送達翌日即96年10月6 日起至清償日止，按週年利率5%計算
    之利息，並駁回被上訴人其餘之訴。被上訴人就原審駁回部
    分未聲明不服，業已確定，上訴人則就原審判命給付部分提
    起上訴，上訴聲明：(一)原判決不利於上訴人部分廢棄、(二)上
    開廢棄部分，駁回被上訴人在第一審之訴及假執行之聲請。
    被上訴人答辯聲明：駁回上訴。
四、被上訴人主張上訴人於95年6月29日上午9時許駕駛車號3078
    -MV 號自用小客車行經臺北縣新店市○○路與溪園路口時，
    與郭新踦所駕駛之9088-EV 號自用小客車及郭宜學所駕駛之
    1558-ET號自用小客車發生車禍；而車號9088-EV號自用小客
    車因本件車禍受有損害，因該車之車主已向被上訴人投保車
    體損失險，尚在保險期間，被上訴人乃依保險契約賠付被保
    險人必要修復費用123,429 元等事實，上訴人並不否認，且
    有被上訴人所提出之行車執照、保險卡、駕駛執照、車損照
    片、統一發票、估價單、汽車險賠款收據暨同意書在卷可稽
    ，堪信被上訴人之主張為真實。至於被上訴人主張上訴人對
    於上開車禍之發生有過失等情，雖為上訴人所否認，但查上
    訴人因未注意前方號誌導致郭新踦所駕駛之車號9088-EV 號
    自用小客車緊急煞車，並致使郭宜學停煞不及而自後方追撞
    9088 -EV號自用小客車右側後保險桿等事實，有臺北縣政府
    警察局新店分局96年11月8日北縣警店交字第0960056129 號
    函附道路交通事故調查報告表及道路交通事故照片在卷可證
    。且依上訴人自陳，其在路口左轉時已預見對向由郭新踦所
    駕駛之直行車輛，而依道路交通安全規則第1項第7款規定，
    汽車行駛至交岔路口，轉彎車應讓直行車先行，上訴人為轉
    彎車，且已預見對向車道上有郭新踦所駕駛之直行車輛，竟
    未依法禮讓直行車，其對於本件車禍之發生，自屬有過失，
    其辯稱無過失云云，顯屬無據，難以採信。
五、按汽車、機車或其他非依軌道行駛之動力車輛，在使用中加
    損害於他人者，駕駛人應賠償因此所生之損害。但於防止損
    害之發生，已盡相當之注意者，不在此限，民法第191條之2
    定有明文。故駕駛人使用動力車輛致他人受到損害，除駕駛
    人已於防止損害之發生盡相當之注意外，即應依該規定賠償
    被害人所受損害。次按不法毀損他人之物者，被害人得請求
    賠償其物因毀損所減少之價額，民法第196 條定有明文。所
    謂因物被毀損所減少之價額，得以修復費用為估定標準，但
    以必要者為限。若被害人能證明其物因毀損或減少之價額，
    超過必要之修復費用時，就其差額，仍得請求賠償（最高法
    院77年度第9 次民事庭會議決議參照）。故被害人得以修理
    費用作為其物因毀損所減少價額之計算依據，但其中以新品
    更換舊品，且因此提高該物整體價值者，該更換之新品即非
    屬損害發生前物之原狀，則該更換新品所支出之費用，應予
    計算其折舊。查上開被上訴人所承保之車號9088-EV 號自用
    小客車因受上開損害，致被保險人支出修復之工資費用33,2
    03元、零件費用90,226元等情，有被上訴人提出之統一發票
    、估價單附卷可查。又查，上開零件費用部分，係以新品更
    換，而車號9088-EV號自用小客車係於95年4月18日領照使用
    ，有該車行車執照在卷可參，則上開零件費用90,226元，其
    中以新零件更換舊零件折舊部分非屬必要費用，應予扣除。
    次查，依所得稅法施行細則第48條第1 項規定：「採平均法
    者，以固定資產成本減除殘價後之餘額，按固定資產耐用年
    數表規定之耐用年數平均分攤，計算其每期折舊額」，依86
    年12月30日行政院台86財字第52051 號函所頒之「固定資產
    耐用年數表」，自用小客車之耐用年數為5 年，則依平均法
    計算其每年折舊率為0.2，上開修復零件部分之殘價即為10,
    538元（零件修復費用90,226÷耐用年數5+1=10,538 ，元以
    下四捨五入）。自車號9088-EV號 自用小客車領照日期至95
    年6月29日發生系爭車禍之日止，實際使用為3月，依上開平
    均法計算，被上訴人所承保上開車輛零件部分之必要修復費
    用計86,242 元【零件修復費用90,226－ (﹝90,226-10,538
    ﹞×折舊率0.2×0.25年)=86,242 ，元以下四捨五入】。故
    被上訴人所承保車號9088-EV 號自用小客車因系爭車禍所減
    少之價額總計119,445元（工資33,203元+零件折舊後費用86
    ,242 元=119,445 元）。
六、按損害之發生或擴大，被害人與有過失者，法院得減輕賠償
    金額，或免除之。民法第217條第1項定有明文。經查郭新踦
    駕車行經上開路口時，前方無車輛，視野亦無遮蔽，本應注
    意車前狀況，與前、後車輛保持安全距離，卻未為必要之注
    意，未即時察覺對向上訴人所駕駛之車輛欲行左轉，至路口
    時始緊急煞車；而在其後方由郭宜學駕駛之車輛更無法即時
    煞車，致撞擊郭新踦所駕駛車輛之右後保險桿，顯見郭新踦
    、郭宜學駕駛車輛均未保持安全距離且未注意車前狀況，其
    等對本件車禍所致之損害亦有過失。爰審酌上訴人、郭新踦
    、郭宜學對本件車禍發生之過失情節，應認上訴人僅須負擔
    30% 之過失責任，並據其主張依民法第217條第1項規定減輕
    賠償金額。至於被上訴人雖主張上訴人曾於車禍發生後簽署
    和解書表示願意賠償，應負全部賠償責任云云，然查被上訴
    人所指之和解書，其內容僅記載上訴人負責給付損害賠償（
    原審卷第30頁），並未載明上訴人之過失情節或所應負之過
    失比例，核其性質應僅具有同意給付損害賠償之性質，而無
    確認過失責任比例之意涵。被上訴人主張上訴人應依和解書
    就本件車禍所生損害負全部責任，尚嫌無據，難以採信，而
    仍應依本院前揭認定上訴人之過失責任比例，依民法第 217
    條第1 項過失相抵規定，減輕上訴人之賠償金額。是被上訴
    人得請求被上訴人給付之賠償金額，經依民法第217條第1項
    規定過失相抵減輕其賠償金額後，應為35,834 元（119,445
    ×30%＝35,834，元以下四捨五入）。
七、綜上所述，被上訴人依民法第191條之2、第196 條、保險法
    第53條規定，請求上訴人給付損害賠償35,834元，及自起訴
    狀繕本送達翌日即96年10月6 日起至清償日止，按週年利率
    5%計算之法定遲延利息，為有理由，應予准許。至被上訴人
    請求超過上開範圍部分，則屬無據，應予駁回。原審就超過
    上開應准許部分，為上訴人敗訴之判決，並為假執行宣告，
    自有未洽。上訴意旨就此部分指摘原判決不當，求予廢棄改
    判，為有理由。至於上開應准許部分，原審判命上訴人給付
    並為假執行之宣告，核無違誤，上訴意旨，就此部分指摘原
    判決不當，求予廢棄，為無理由，應駁回其上訴。
據上論結，本件上訴為一部有理由，一部無理由，依民事訴訟法
第436條之1第3項、第450條、第449條第1項、第79條，判決如主
文。
中    華    民    國    97    年    4     月    24    日
                  民事第四庭    審判長法  官  劉坤典
                                      法  官  黃柄縉
                                      法  官  余明賢
以上正本係照原本作成
本件不得聲明不服
中    華    民    國    97    年    4     月    24    日
                                      書記官  楊勝欽


司法院資訊處製作；財團法人民間司法改革基金會備份。
